【裁判字號】    92,交易,108
【裁判日期】    921007
【裁判案由】    過失傷害
【裁判全文】
臺灣嘉義地方法院刑事判決                        九十二年度交易字第一八號
    公  訴  人  臺灣嘉義地方法院檢察署檢察官
    被      告  乙○○原名李.
右列被告因過失傷害案件，經檢察官提起公訴（九十二年度偵字第三八一四號），本
院依簡式程序，判決如左：
    主  文
乙○○因過失傷害人，處拘役伍拾玖日，如易科罰金，以參佰元折算壹日。
    理  由
一、乙○○（原名李建達）於民國九十二年一月二十二日晚上七時十九分許，駕駛車
    牌號碼ＱＦＯ─五七三號輕機車，沿嘉義縣竹崎鄉○○○道路由西往東方向行駛
    ，途經台三線公路二百八十九點一公里處時，原應注意車前狀況，並隨時採取必
    要之安全措施，而依當時情況，天候為雨、夜間有照明、路面濕潤、無障礙物或
    缺陷，視距良好，又無不能注意之情事，竟疏未注意其前方道路上，有甲○○前
    往其住處（即同鄉路滿村麻箕五一之十九號）斜對面垃圾子車傾倒垃圾後，適徒
    步穿越馬路，因而未能適時採取必要之安全措施，致其所駕駛之上開輕機車車頭
    左側撞及甲○○之身體右側，造成甲○○倒地後，受有頭部外傷併腦震盪、右側
    鎖骨骨折等傷害。而乙○○於本件車禍發生後，在未被有偵查犯罪職權之機關或
    公務員查知其為犯人前，即主動向前往現場處理之嘉義縣竹崎分局警員丙○○自
    首，進而接受本件裁判。
二、案經甲○○訴由嘉義縣警察局竹崎分局報請台灣嘉義地方法院檢察署檢察官偵查
    起訴。
    理  由
一、訊據被告乙○○對於因疏未注意車前狀況，而撞及告訴人甲○○致傷之事實，已
    於偵審中供認不諱，核與告訴人甲○○於警訊及偵審中之指訴、證人鍾鳳娥及警
    員丙○○於本院審理中證述（見警卷第四至七頁，偵卷第七頁，本院卷第廿至廿
    一頁）之情節大致相符，並有道路交通事故調查報告表、現場圖及現場照片五張
    、診斷證明書二份（警卷第八至十三頁、十五至十七頁），復經本院到場履勘屬
    實，製有勘驗筆錄及現場照片六張在卷可證（本院卷第廿七至廿九、四八至四九
    頁）。
二、按汽車行駛時，駕駛人應注意車前狀況，並隨時採取必要之安全措施，道路交通
    安全規則第九十四條第三項定有明文，被告騎乘上開機車自應注意及此。依前開
    道路交通事故調查報告表所載，本件肇事時天候為雨、夜間有照明、路面濕潤，
    柏油路面並無障礙物或缺陷，且視距良好，被告並無不能注意之情事，竟疏未注
    意車前狀況，致撞及穿越該道路之告訴人，而發生車禍，被告駕車顯有過失。又
    被告於本院審理時另辯稱：伊當時騎在該道路快車道白線內側，被害人係直接橫
    越馬路，致伊機車撞擊其右肩部位，伊也倒地，起身後迅即將被害人扶回住處，
    並在扶持過程中，被害人之拖鞋掉落地上等語。經查：
（一）本件肇事地點位在告訴人嘉義縣竹崎鄉路滿村麻箕五一之十九號住處前，而該
      住處斜對面道路旁停放有垃圾子車，告訴人當時係前往傾倒垃圾後，徒步穿越
      道路返回住處中，遭被告撞及致傷，被告乃迅將告訴人扶持至該住處，並告知
      告訴人之女鍾鳳娥及送醫，且將機車推離肇事現場，停放在道路旁等情，已據
      證人鍾鳳娥證述（見本院卷第廿一頁）及告訴人與被告陳述在卷，而警方據報
      到場時，行人（即傷者）已由救護車送醫，肇事車輛已由被告移離肇事現場，
      當時地上濕潤，未發現有明顯之煞車痕跡（有疑似撞擊點）等情，亦有道路交
      通事故現場圖、現場照片附卷可憑；又證人即當時前往處理之警員丙○○證稱
      ：當時被害人之拖鞋掉落於水溝蓋旁，另有一部自小客車停放於事故前方等語
      （見本院第廿七頁），而參以該水溝蓋即位在該住處建物鐵門旁，有現場照片
      可稽，且事故前方尚停留有車輛等情，被告騎乘機車途經該處，衡之常情，應
      難騎乘在已相當靠近該建物水溝蓋旁水泥路面上，並有可能撞及前方所停放的
      車輛之情況，而故不行走寬闊平坦道路之理，足見該拖鞋掉落位置（即水溝蓋
      旁），應非屬肇事點。再參以前揭開道路交通事故現場圖所載，本件事故之疑
      似撞擊點，係在道路白色標線旁（距離倉庫建物三點五公尺，距離水溝蓋二公
      尺），此核與被告辯稱當時騎在該道路快車道白線內側乙節相符，且告訴人於
      本院審理時亦陳稱：被告機車的左側擦撞到其右肩膀，其人就倒地等語（見本
      院卷第廿一頁），益徵被告當時確非騎乘在水溝蓋旁之路面，否則不致撞及告
      訴人右肩，應係行駛於快車道白色標線旁，並因肇事後，在扶持告訴人途中始
      掉落拖鞋，肇事地點在快車道上屬實。是告訴人指稱其已完成穿越馬路，而在
      該水溝蓋旁遭撞及云云，顯違常情，且與上開事實不符，不足採信。
（二）次查該肇事路段，未劃設有人行道或行人穿越道，且為未禁止穿越之路段等情
      ，此有上開現場照片、現場圖可稽；又綜上所述諸情，告訴人於雨天之夜間，
      橫越該道路，依道路交通安全規則第一百三十三條前段、第一百三十四條第五
      款之規定，在該未劃設人行道之道路，應靠邊行走，且應注意左右無來車，始
      可小心迅速穿越，其竟疏未注意右方來車，且未靠邊行走，致發生車禍事故，
      其對本件事故之發生亦有過失，此與本件車禍經囑託臺灣省嘉雲區車輛行車事
      故鑑定委員會鑑定，該委員會分析認：甲○○雨夜斜穿道路，未注意右側來車
      ，為肇事原因，李建達（即乙○○）駕駛輕機車雨夜未注意車前狀況，為肇事
      次因等情相符，有該委員會嘉鑑字第九二０七九五號函附卷可參（偵卷第十一
      頁）。從而，本件告訴人穿越道路不當，固亦係肇事原因，然被告騎乘機車，
      未注意車前狀況，亦為肇事之次因，本件車禍既係被告之前開過失行為所併合
      肇致，被告仍不能解免其罪責任。又告訴人係因本件車禍受傷，故被告之過失
      行為與告訴人之傷害間，顯具有相當因果關係，事證明確，被告犯行堪以認定
      。
三、核被告所為，係犯刑法第二百八十四條第一項之過失傷害罪。又被告於本件車禍
    發生後，在未被有偵查犯罪職權之機關或公務員查知其為犯人前，即向前往現場
    處理之嘉義縣竹崎分局警員丙○○自首，進而接受本件裁判之事實，業據證人丙○○於本院審理時證述明確（見本院卷第廿七頁），符合自首之要件，應依刑法
    第六十二條前段之規定減輕其刑。爰審酌被告並無前科，素行良好，及其犯罪所
    生之損害與告訴人所受傷勢之輕重、犯罪後坦承犯行，態度良好，惟事後尚未與
    告訴人達成民事和解賠償等一切情狀，量處如主文所示之刑，並諭知易科罰金之
    折算標準。
四、末按，本件被告經合法通知，無正當理由不到庭，爰不待其陳述，依刑事訴訟法
    第三百零六條之規定，依一造辯論逕行判決，附此敘明。
據上論斷，應依刑事訴訟法第二百九十九條第一項前段、第三百零六條、第二百七十
三條第一項，刑法第二百八十四條第一項前段、第六十二條前段、第四十一條第一項
前段，罰金罰鍰提高標準條例第一條前段、第二條，判決如主文。
本件經檢察官古富祺到庭執行職務。
中      華      民      國      九十二    年      十    月      七      日
                                  臺灣嘉義地方法院交通法庭
                                      法  官  李  文  輝
右正本證明與原本無異。
如不服本判決，應於判決送達後十日內向本院提出上訴狀( 應附繕本 )。
中      華      民      國      九十二    年      十    月      七      日
                                        書記官  林  育  興
附錄本件論罪法條：
刑法第二百八十四條第一項：
因過失傷害人者，處六月以下有期徒刑，拘役或五百元以下罰金，致重傷者，處一年
以下有期徒刑，拘役或五百元以下罰金。


司法院資訊處製作；財團法人民間司法改革基金會備份。
